【裁判字號】    92,簡上,275
【裁判日期】    950110
【裁判案由】    返還押租金
【裁判全文】
臺灣臺北地方法院民事裁定             92年度簡上字第275號
上  訴  人  興固企業股份有限公司
法定代理人  丁○○
上  訴  人  景宇建設股份有限公司
法定代理人  丁○○
上  訴  人  世仁營造有限公司
法定代理人  丁○○
上  訴  人  拓興營造有限公司
法定代理人  甲○○
上  訴  人  興松有限公司
法定代理人  丙○○
共      同
訴訟代理人  潘正芬律師
被上訴人    阿爾發音樂股份有限公司
法定代理人  乙○○
訴訟代理人  蔡順雄律師
            曹詩羽律師
            簡嘉宏律師
上列當事人間請求返還押租金事件，上訴人對於民國94年10月21
日本院第二審判決提起上訴，本院裁定如下：
    主  文
上訴駁回。
第三審訴訟費用由上訴人負擔。
    理  由
一、按對於簡易訴訟程序之第二審裁判，其上訴利益逾第466條
    所定之額數者，當事人僅得以其適用法規顯有錯誤為理由，
    逕向最高法院提起上訴，民事訴訟法第436條之2第1項定有
    明文。又，對於該第二審裁判，提起第三審上訴，須經原裁
    判法院之許可，且以訴訟事件所及之法律見解具有原則上之
    重要性者為限（同法第436條之3第1項、第2項規定參照）。
    所謂適用法規顯有錯誤，係指原第二審判決就其取捨證據的
    確定之事實適用法規顯有錯誤而言，不包括事實認定不當、
    判決不備理由或理由矛盾之情形。
二、本件上訴人上訴意旨略以：(一)被上訴人與原承租人友茂實業
    股份有限公司（下稱友茂公司）是否為同一公司，原判決未
    予說明，自有違法；(二)兩造簽訂系爭租賃契約第3條既已約
    定，租約期滿前，雙方中之一方不欲續租時，雙方應於租約
    期滿前，互為終止契約事宜，是被上訴人未為終止租賃契約
    意思表示，故系爭租賃契約並未合法終止；(三)被上訴人未將
    給付之事實通知全體出租人即上訴人，自難認已依債務本旨
    提出給付，且代理人丙○○無收受提出給付通知之權限；(四)
    本院判決對被上訴人究有何準備給付之行為、被上訴人於租
    約屆至後已搬遷完畢等情，均未說明所憑依據，有未備理由
    之違背法令為由，提起第三審上訴等語。
三、經查：(一)友茂公司於原審訴訟中之民國91年5月2日更名為「
    阿爾發音樂股份有限公司」（即被上訴人），此有卷附經濟
    部同年月8日經授商字第09101157710號函可憑（見原審卷(一)
    第341頁），則被上訴人與友茂公司之公司同一性並未變更
    ，亦不生承受訴訟問題，且上訴人於上訴狀內亦列「阿爾發
    音樂股份有限公司」為被上訴人，並自陳系爭租約存在於兩
    造間（見本院卷第347 至351頁），則本院判決以「阿爾發
    音樂股份有限公司」為被上訴人，自無適用法規錯誤之情形
    。況本院判決縱未於理由中敘明，友茂公司與被上訴人之公
    司同一性並未變更乙節，亦與適用法規錯誤無涉；(二)又系爭
    租約第3條既已約定本件租約屬於定期租賃契約，則兩造於
    租期屆至前3個月，洽談續租不成，則兩造間租賃契約於租
    期屆至，即生當然終止之效力，此觀最高法院41年台上字第
    433號、同院70年台上字第3678號判例意旨自明（見本院判
    決理由五(一)所示）。準此，本院適用上列判例意旨，認定系
    爭租約於期限屆至，兩造未予續約，即生當然終止效力，自
    屬有據。(三)至本院判決認定被上訴人已以通知提出給付並合
    法送達上訴人之代理人拓興公司一節，是否妥適，乃原第二
    審判決確定事實當否之問題，要與適用法規是否錯誤無涉。
    另依首揭說明，本院判決有無上訴人前述(四)之判決不備理由
    情事，亦與適用法規顯有錯誤無關。故上訴人仍執前詞指摘
    本院判決認定事實、及解釋契約之職權行使不當，自難認有
    適用法規顯有錯誤，及所涉之法律見解具有原則上之重要性
    可言。依上說明，上訴人之上訴不應許可。
四、據上結論，本件上訴不應許可，依民事訴訟法第436條之3第
    3項、第95條、第78條、第85條第1項前段，裁定如主文。
中    華    民    國    95    年    1    月    10    日
                  民事第一庭   審判長法  官  詹文馨
                                     法  官  傅中樂
                                     法  官  楊絮雲
以上正本係照原本作成
如對本裁定抗告須於裁定送達後10日內向本院提出抗告狀，並繳
納抗告費新臺幣1,000元
中    華    民    國    95    年    1    月    10    日
                                     書記官  高秋芬


司法院資訊處製作；財團法人民間司法改革基金會備份。
